臺灣基隆地方法院民事判決　　　　　　　92年度保險字第17號
　　原　　　告　富邦產物保險股份有限公司
　　法定代理人　陳燦煌
　　訴訟代理人　甲○○
　　　　　　　　乙○○
　　被　　　告　山林貨櫃運輸有限公司
　　法定代理人　丙○○
　　被　　　告　丁○○
　　訴訟代理人　丙○○
右當事人間請求損害賠償事件，本院於民國94年1 月25日辯論終
結，茲判決如左：
    主      文
被告應連帶給付原告新台幣伍拾玖萬玖仟玖佰柒拾玖元，及自民
國九十二年七月十二日起至清償日止按年息百分之五計算之利息
。
原告其餘之訴駁回。
訴訟費用由被告連帶負擔十分之六，餘由原告負擔。
本判決第一項於原告以新台幣貳拾萬元供擔保後，得為假執行；
但被告如於假執行程序實施前，以新台幣伍拾玖萬玖仟玖佰柒拾
玖元為原告預供擔保，免為假執行。
原告其餘假執行之聲請駁回。
    事      實
甲、原告方面：
  壹、聲明：被告應連帶給付原告新台幣（下同）937143元，及
      自起訴狀繕本送達翌日起至清償日止，按年息百分之五計
      算之利息，並願供擔保請准宣告假執行。
  貳、陳述：
      被告丁○○係被告「山林貨櫃運輸有限公司」（下稱山林
      公司）僱用之司機，職司駕駛登記在山林公司名下之營業
      貨櫃曳引車之工作。民國91年9 月8 日被告丁○○駕駛山
      林公司所有車號KT－653 號曳引車，自基隆港第一貨櫃中
      心往桃園方向行駛。於當日中午12時10分許，途經信義隧
      道出口南下2.7 公里（台二己線）處時，因丁○○駕駛車
      輛由內側車道突然滑行至外側車道且未打方向燈而撞及右
      側護欄，致使第三人廖永坤所駕駛銓通貨櫃貨運有限公司
      所有由原告承保之車號401-KA車輛不及反應撞及丁○○駕
      駛之車輛，該車之修復費用經原告支付937143元，原告依
      據保險法第53條之規定取得求償權，自得向山林公司及受
      僱人丁○○請求連帶賠償損害。
  參、證據：提出現場照片3 張、理賠申請書、行車執照、駕駛
      執照、發票各1 份、估價單20紙、車損照片12張等為證。
乙、被告方面：
  壹、聲明：原告之訴及假執行之聲請均駁回，及如受不利益之
      判決，願供擔保請准免為假執行之宣告。
  貳、陳述：
    一、被告丁○○駕駛之貨櫃半聯結車於發現車控不良時，準
        備依規定滑入路肩待援，係行駛於外側車道，位於廖永
        坤所駕駛車輛前方，廖某自有義務注意車前狀況，並隨
        時採取必要之安全措施，然其未保持隨時可以煞車之安
        全距離，又未注意減速，致追撞丁○○所駕駛車輛。
    二、原告所修復廖永坤駕駛之前述車輛，零件費用過高，是
        否皆須更換，容有疑問。且修理材料以新品換舊品，必
        須扣除折舊。又原告僅提出修車估價單及發票，並非已
        為給付之證明，不能認為其已取得待位求償權。
    三、廖永坤駕駛車輛未注意車前狀況，因而發生本件行車事
        故，縱使被告丁○○有過失，廖永坤亦屬與有過失，請
        依過失相抵之規定，減輕或免除被告之賠償責任。
  參、證據：提出警方現場圖及示意圖影本各一份為證。
丙、本院依被告之聲請向內政部警政署基隆港務警察局調取本件
    交通事故相關案卷並送請台灣省基宜區車輛行車事故鑑定委
    員會鑑定及送請台灣省車輛行車事故覆議鑑定委員會覆議。
    理      由
壹、原告主張被告丁○○於91年9 月8 日駕駛被告山林公司所有
    車號KT－653 號曳引車，於當日中午12時10分許，途經台二
    己線信義隧道出口南下2.7 公里處時，因丁○○駕駛車輛由
    內側車道突然滑行至外側車道且未打方向燈而撞及右側護欄
    ，致使第三人廖永坤所駕駛銓通貨櫃貨運有限公司所有由原
    告承保之車號401-KA車輛不及反應撞及丁○○駕駛之車輛，
    原告於支付該車之修復費用937143元後取得保險法第53條之
    代位求償權，自得向被告山林公司及丁○○請求連帶賠償損
    害等語。
貳、被告則以丁○○駕駛之貨櫃半聯結車於發現車控不良時，準
    備依規定滑入路肩待援，係行駛於外側車道，位於廖永坤所
    駕駛車輛前方，廖某自有義務注意車前狀況，並隨時採取必
    要之安全措施，然其未保持隨時可以煞車之安全距離，又未
    注意減速，致追撞丁○○所駕駛車輛，縱使丁○○對於本件
    交通事故之發生有過失，廖永坤亦與有過失，應適用過失相
    抵之規定，減輕或免除被告之賠償責任。又原告所修復廖永
    坤駕駛之前述車輛，零件費用過高，是否皆須更換，須由原
    告加以證明。且修理材料以新品換舊品，必須扣除折舊。另
    原告僅提出修車估價單及發票，並非已為給付之證明，不能
    認為其已取得待位求償權等語，資為抗辯。
參、查被告丁○○於91年9 月8 日警訊時陳稱「我今（8）日 從
    第一貨櫃中心出發，行經信義隧道出口，發現機械故障而失
    控偏向內車道行駛約20至30公尺左有後無法控制進而滑行至
    外車道。前右輪擦撞到護欄後，後車輛隨後就撞到我的板架
    （後右角）就停住了。（你當時失控有無打方向燈？）沒有
    ，因當時緊張，來不及打方向燈。」足證事故發生當時，被
    告丁○○與廖永坤所駕駛車輛均在外側車道由北往南方向行
    駛。丁○○因車輛失控先偏向內側車道，繼而滑行至外側車
    道並撞及護欄，隨即遭在後由廖永坤駕駛之半聯結車追撞。
    依事故現場圖所示，本件交通事故發生後，丁○○所駕駛車
    輛車頭斜停於路肩抵住護欄，車身往右偏停於外側車道。廖
    永坤所駕駛車輛停於外側車道，車頭向左偏並撞及前車右後
    板架部位。顯見廖永坤在外側車道行駛中，因前車向右滑行
    而閃避不及，以致車頭向左追撞前車右後部位甚明。
肆、按行車前應注意之事項，依左列規定：一、方向盤、煞車、
    輪胎、燈光、雨刮、喇叭、照後鏡及依規定應裝設之行車紀
    錄器、載重計與轉彎、倒車警報裝置等須詳細檢查確實有效
    ；又變換車道時，應先顯示方向燈光或手勢，道路交通安全
    規則第89條第1 項第1 款、第91條第6 款分別定有明文。被
    告丁○○於行車前疏未依規定檢查車況，使車輛於行車中途
    失控，於車輛變換車道時，又未依規定顯示方向燈光或手勢
    ，因而發生本件行車事故，且依當時情形，又無不能注意之
    情事，竟疏未注意因而發生本件行車事故，有本院向內政部
    警政署基隆港務警察局調取本件交通事故偵訊筆錄、道路交
    通事故調查報告表、呼氣酒測紀錄黏貼卡、交通事故現場草
    圖交通事故當事人通訊資料表等相關案卷在卷可稽，被告丁
    ○○就本件交通事故之發生有過失，至為明顯。另按汽車在
    同一車道行駛時，除擬超越前車外，後車與前車之間應保持
    隨時可以煞停之距離。汽車行駛時，駕駛人應注意車前狀況
    及兩車併行之間隔，並隨時採取必要之安全措施，同規則第
    94條第1 項、第3 項亦有明文規定。被告丁○○駕駛之車輛
    因失控而先偏向內側車道再滑行至右側之外線車道，速度並
    非甚快，廖永坤駕車在後，如其保持相當距離，注意車前狀
    況，應有相當時間可以隨時煞停，竟疏未注意而追撞丁○○
    所駕駛車輛，其有過失亦極為明確，被告此部分之抗辯，應
    堪信為真實。台灣省基宜區車輛行車事故鑑定委員會鑑定及
    台灣省車輛行車事故覆議鑑定委員會覆議結果，認為本件交
    通事故被告丁○○之過失行為係肇事主因，廖永坤則無肇事
    因素，此部分與事實尚有不符，為本院所不採。至被告抗辯
    稱原告僅提出發票，不能證明確有支付汽車修復之理賠云云
    。查現今商場上之交易習慣，凡依法開立發票並交付對造收
    執，自係表示作為業已支付對價之證明，尚無在發票之外另
    行開立收據之理，被告此部分抗辯，應非可採。是原告主張
    被告應連帶負過失侵權行為損害賠償責任，自屬有據。
伍、按因故意或過失，不法侵害他人之權利者，負損害賠償責任
    ；又汽車、機車或其他非依軌道行駛之動力車輛，在使用中
    加損害於他人者，駕駛人應賠償因此所生之損害；又被保險
    人因保險人應負保險責任之損失發生，而對於第三人有損失
    賠償請求權者，保險人得於給付賠償金額後，代位行使被保
    險人對於第三人之請求權，民法第184 條第1 項前段、第
    191 條之2 前段、保險法第53條第1 項前段分別定有明文。
    惟依民法第196 條規定請求物被毀損所減少之價額，固得以
    修復費用為估定之標準，但以必要者為限，即修理材料以新
    品換舊品，應予折舊。經查原告所承保之系爭車輛為91年6
    月出廠，有行車執照影本在卷可稽，至91年9 月8 日肇事受
    損時止，依營利事業所得稅查核準則第九十五條第六款規定
    ：「固定資產提列折舊採用定率遞減法者，以一年為計算單
    位，其使用期間未滿一年者，按實際使用之月數相當於全年
    之比例計算之，不滿一月者，以月計」之方法計算結果，應
    以3 月計，其汽車及附加零件已有折舊，應將折舊部分予以
    扣除。本院依行政院所頒固定資產耐用年數表及固定資產折
    舊率之規定，業用客車之耐用年數為五年，依定率遞減法每
    年折舊千分之三百六十九，則原告請求之修理費中零件部分
    為867543元，依上開標準計算之折舊額為80030 元（即3 月
    折舊額為867543元×0.369 ×0.25＝80030 元），扣除折舊
    額後，原告所得請求之零件費用為787513元，加上不應折舊
    之工資費用69600 元（扣除自負額10000 元），合計為
    857113 元。
陸、按損害之發生或擴大，被害人與有過失者，法院得減輕賠償
    金額，或免除之，民法第217 條第1 項定有明文。查兩造就
    本件交通事故之發生同有過失，已如上述，本院認為原告與
    被告之過失責任分別為百分之三十及百分之七十，是以原告
    自應僅能請求被告賠償前開損失之百分之七十即599979元。
    從而，原告基於侵權行為及保險代位之法律關係，請求被告
    連帶給付599979元及自起訴狀繕本送達翌日（即92年7 月12
    日）起至清償日止按年息百分之五計算之利息，為有理由，
    應予准許，逾上開金額部分之請求，於法無據，應予駁回。
柒、本件事證已臻明確，兩造其餘攻擊防禦方法與判決結果不生
    影響，爰不一一論述。
捌、兩造均陳明願供擔保請准宣告或免為假執行，就原告勝訴部
    分，經核均無不合，爰分別酌定相當擔保金額准許之。至原
    告敗訴部分，其假執行之聲請，即失所附麗，應併予駁回。
據上論結，本件原告之訴為一部有理由，一部無理由，依民事訴
訟法第79條、第85條第2 項、第390 條第2 項、第392 條，判決
如主文。
中　　華　　民　　國　　94　　年　　2　 月　  15      日
                  民事庭法  官  陳培仁
以上正本係照原本作成。
對於本件判決如有不服，應於收受送達後二十日內向本院提出上
訴書狀，敘述上訴之理由，上訴於臺灣高等法院，並按他造當事
人之人數附具繕本。
中　　華　　民　　國　　94　　年　　2　 月　  15      日
                        書記官  溫麗燕
